最高法院刑事判決　　　　　　　　　　　　　　　九十三年度台上字第一七０五號
　　上　訴　人　甲○○
右上訴人因強盜案件，不服台灣高等法院台中分院中華民國九十三年二月三日第二審
判決（九十二年度上訴字第二三二０號，起訴案號：台灣台中地方法院檢察署九十二
年度偵字第一二八三七、一三四八一號），提起上訴，本院判決如左：
    主  文
上訴駁回。
    理  由
按刑事訴訟法第三百七十七條規定，上訴於第三審法院，非以判決違背法令為理由，
不得為之。是提起第三審上訴，應以原判決違背法令為理由，係屬法定要件。如果上
訴理由狀並未依據卷內訴訟資料，具體指摘原判決不適用何種法則或如何適用不當，
或所指摘原判決違法情事，顯與法律規定得為第三審上訴理由之違法情形，不相適合
時，均應認其上訴為違背法律上之程式，予以駁回。本件原判決引用第一審判決記載
之事實，認定上訴人甲○○基於意圖為自己不法所有之概括犯意，於民國九十二年三
月九日四時許，夥同具有犯意聯絡之曾建隆（已判刑確定），在台中縣豐原市○○路
旁，搭乘翁健隆駕駛之Ｖ九｜五五０號營業小客車，佯稱欲往台中市東山樂園，行至
台中市北屯區民興巷之產業道路時，即各取出可供兇器使用之不明刀械及菜刀各一把
抵住翁健隆，命其交出財物，致翁健隆不能抗拒，交出新台幣（下同）四千三百元、
戒指一枚及手機一支，再強取該營業小客車及車內之手機一支，得手後，由上訴人駕
車搭載曾建隆離去。上訴人復於同年六月二十八日凌晨二時許，在豐原市豐原高中校
門旁，搭乘陳嘉特駕駛之七三五八｜ＧＡ號白牌自小客車（即充作營業使用之自小客
車），指示往新社鄉方向行駛，駛至豐原市南陽山山腰，即取出可供兇器使用之水果
刀一把，恫稱：「你想我到那裡怎麼會有錢給你，我叫小陸被通緝，把車子及錢都給
我。」等語，致陳嘉特不能抗拒，交出六百元，適有附近居民聞聲開門查看，上訴人
旋指示陳嘉特往豐原市方向行駛。途中，上訴人將水果刀丟出車窗外，並將右手放在
背後，使陳嘉特以為其背後仍藏有刀械，迨至豐原市○○街與信義街口，即命陳嘉特
交付該小客車及車內手機一支，得手後駕車逃逸等情。因而維持第一審論處上訴人共
同連續意圖為自己不法之所有，攜帶兇器，以強暴至使不能抗拒，而取他人之物（累
犯）罪刑，駁回其於第二審之上訴，已綜合全部卷證資料，引用第一審判決記載之理
由及證據，論敘綦詳，從形式上觀察，並無判決違背法令之情形存在。按刑法上強盜
罪與恐嚇取財罪之區別，就被害人意思自由是否受壓制之點而言，如行為人所實施之
威嚇方法，已足以壓制被害人之意思自由，達於不能抗拒之程度者，即該當於強盜罪
；如尚不足以壓制被害人之意思自由至使不能抗拒者，始成立恐嚇取財罪。原判決依
其合法確認之事實，以上訴人先後持刀，以強暴、脅迫之方法，至使被害人不能抗拒
，使其交付財物及取其財物，核犯刑法第三百三十條第一項之加重強盜罪，並無判決
適用法則不當之違法情形。上訴意旨，對於原判決依憑證據所為之事實認定，究竟如
何違背法令，未依據卷內訴訟資料具體指摘，僅泛稱上訴人係因拒付車資，而亮出水
果刀，被害人尚非不能抗拒；復稱上訴人並未持有刀械，且於恐嚇陳嘉特時，適附近
居民開門查看，陳嘉特應有機會逃出車外，亦不致受威脅等語，而為單純事實上之爭
執，與法律規定得為第三審上訴理由之違法情形，不相適合，其上訴為違背法律上之
程式，應予駁回。
據上論結，應依刑事訴訟法第三百九十五條前段，判決如主文。
中　　　華　　　民　　　國　　九十三　　年　　　四　　　月　　　八　　　日
                              最高法院刑事第四庭
                                  審判長法官  紀　俊　乾
                                        法官  劉　介　民
                                        法官  陳　東　誥
                                        法官  洪　明　輝
                                        法官  孫　增　同
      右正本證明與原本無異
                                              書  記  官
中　　　華　　　民　　　國　　九十三　　年　　　四　　　月　　 十二 　　日
                                                                        Ａ
